臺灣臺中地方法院刑事判決
111年度訴字第866號
公  訴  人  臺灣臺中地方檢察署檢察官
被      告  張景森


指定辯護人  本院公設辯護人賴忠杰  
上列被告因違反毒品危害防制條例案件，經檢察官提起公訴（11
0年度偵字第37450號），本院判決如下：
    主  文
丙○○共同犯販賣第三級毒品未遂罪，處有期徒刑壹年拾月。扣案
如附表編號１、２、４、６所示之物均沒收。
    事  實
一、丙○○明知4-甲基甲基卡西酮係毒品危害防制條例第2條第2項
    第3款所列管之第三級毒品，未經許可，不得販賣，竟基於
    販賣第三級毒品以營利之犯意聯絡，由真實姓名年籍不詳之
    人（無證據證明為未滿18歲之人，下稱A男）先於民國110年
    11月14日，在通訊軟體「微信」上以暱稱「快來找我打麻將
    （紅包圖示）」，公開刊登「優質女郎2桌3800 4桌7400飲
    品選擇村上(太陽圖示)花(花圖示)」等訊息，以「飲品」作
    為毒品咖啡包之代號，暗示毒品交易之文字訊息，招攬不特
    定人與之進行毒品交易。嗣員警於110年11月14日下午2時49
    分許，執行網路巡邏時，發現A男張貼上開訊息，乃佯裝為買
    家與之攀談，並以通訊軟體「微信」暱稱「安安你好」與之
    約定於同日下午6時許，在臺中市○○區○○路0段000號前，以
    新臺幣（下同）3,000元之價格購買毒品咖啡包6包後，由A
    男聯繫丙○○前來交易，於同日下午6時許，丙○○駕駛車牌號
    碼000-0000號自用小客車抵達上開約定交易地點，將毒品咖
    啡包6包交給佯裝為買家之員警，經員警確認其所交付之物
    為毒品後，旋即逮捕丙○○，致其該次販賣第三級毒品未得逞
    ，並當場扣得如附表編號１、４至６所示之物；復經丙○○同意
    搜索，在前開自用小客車內扣得欲販賣之附表編號２所示之
    物及附表編號３所示之物，始查悉上情。
二、案經新北市政府警察局新莊分局報告臺灣臺中地方檢察署（
    下稱臺中地檢署）檢察官偵查起訴。
    理  由
壹、程序方面：
一、按被告以外之人於審判外之言詞或書面陳述，除法律有規定
    者外，不得作為證據；被告以外之人於審判外之陳述，雖不
    符刑事訴訟法第159條之1至第159條之4規定，而經當事人於
    審判程序同意作為證據，法院審酌該言詞陳述或書面陳述作
    成時之情況，認為適當者，亦得為證據，同法第159條第1項
    、第159條之5第1項定有明文。經查，本判決所引用被告丙○
    ○以外之人於審判外陳述之供述證據，檢察官及被告、辯護
    人於本院準備及審理程序時均陳明同意作為證據使用（見本
    院111年度訴字第866號卷〈下稱本院卷〉第64頁、第81頁至第
    82頁），本院審酌該等供述證據作成時並無違法或不當之情
    況，亦無違法取證等瑕疵，且與待證事實具有關聯性，認以
    之作為證據應屬適當，均具有證據能力。
二、下列所引用之非供述證據，均與本案事實具有自然關聯性，
    且查無事證足認有違背法定程序或經偽造、變造所取得等證
    據排除之情事，復均經依刑事訴訟法第164條、第165條踐行
    調查程序，檢察官、被告、辯護人對此部分之證據能力亦均
    不爭執，堪認均有證據能力。
貳、實體方面：
一、認定犯罪事實所憑之證據及理由：
　㈠上開犯罪事實，業據被告於警詢、偵查及本院審理中均坦承
    不諱（見臺中地檢署110年度偵字第37450號偵查卷〈下稱偵
    卷〉第19頁至第25頁、第109頁至第111頁；本院卷第63頁、
    第85頁至第86頁），並有新北市政府警察局新莊分局搜索扣
    押筆錄暨扣押物品目錄表（見偵卷第31頁至第35頁）、員警
    職務報告（見偵卷第51頁至第52頁）、自願受搜索同意書（
    見偵卷第37頁）、新北市政府警察局新莊分局查獲毒品案重
    量鑑定證明書（見偵卷第39頁）、A男與警方之通訊軟體微
    信對話紀錄截圖、現場照片、扣押物照片、被告與A男對話
    紀錄截圖（見偵卷第53頁至第88頁）各1份、新北市政府警
    察局新莊分局查獲涉嫌毒品危害防制條例毒品初步檢驗報告
    書2份（見偵卷第41頁至第43頁）在卷可稽，復有扣案如附
    表編號１、２、４、６所示之物可佐，而扣案如附表編號１、２所
    示之物經送驗結果，均檢出第三級毒品4-甲基甲基卡西酮成
    分，有臺北榮民總醫院111年1月6日北榮毒鑑字第C0000000
    號毒品成分鑑定書㈠（見偵卷第165頁）、111年1月6日北榮
    毒鑑字第C0000000-Q號毒品純度鑑定書（見偵卷第169頁）
    各1份存卷可考，足認被告上開任意性自白與事實相符，堪
    以採信。
　㈡毒品危害防制條例所規定之販賣毒品罪，雖未明示「營利之
    意圖」為其犯罪構成要件，然「販賣」一語，在文義解釋上
    當然已寓含有買賤賣貴，而從中取利之意思存在，且從商業
    交易原理與一般社會觀念而言，販賣行為在通常情形下，仍
    係以牟取利益為其活動之主要誘因與目的。而4-甲基甲基卡
    西酮物稀價昂，取得不易，且為政府嚴予查緝之違禁物，販
    賣者刑責綦重，苟無利可圖，衡情應無甘冒被查緝之危險而
    平價無端轉交。況毒品並無公定之價格，不論任何包裝，均
    可任意分裝增減分量，而每次買賣之價量，亦可能隨時依雙
    方間之關係深淺、資力、需求量及對行情之認知、來源是否
    充裕、查緝是否嚴緊，購買者被查獲時供述購買對象之可能
    性風險之評估等而異其標準，非可一概而論。販賣之利得除
    經坦承犯行或價量俱臻明確外，委難察得實情；惟販賣者從
    價差或量差中牟利方式雖異，但其意圖營利之非法販賣行為
    則同一。是除非別有事證，足認係按同一價量委買、轉售或
    無償贈與，確未牟利外，尚難執此遽認非法販賣之證據有所
    未足，致使知過坦承者難辭重典，飾詞否認者反得僥倖，而
    失情理之平。而觀諸被告為智識正常之成年人，其與佯裝購
    毒交易對象即員警顯非至親，亦無特別深厚感情，其倘無從
    中賺取買賣價差或量差或降低純度以牟利之意圖，焉有甘冒
    遭處重刑之風險而遂行毒品之交易。況被告於警詢中自承：
    販賣毒品咖啡包是想要賺錢等語（見偵卷第22頁），益徵被
    告於為本案販賣第三級毒品之犯行時，確有營利之意圖甚明
    。
　㈢綜上所述，本案事證明確，被告上開犯行堪以認定，自應依
    法論科。
二、論罪科刑：　　
　㈠按行為人意圖營利而購入毒品，其主觀上雖認知係為銷售營
    利，客觀上並有購入毒品之行為，惟仍須對外銷售，始為販
    賣行為之具體實現。此之對外銷售，自買賣毒品之二面關係
    以觀，固須藉由如通訊設備或親洽面談與買方聯繫交易，方
    能供買方看貨或與之議價，以實現對特定或可得特定之買方
    銷售；至於對不特定人或特定多數人行銷，進行宣傳、廣告
    ，以招攬買主之情形（例如在網路上或通訊軟體「LINE」群
    組，發布銷售毒品之訊息以求售），因銷售毒品之型態日新
    月異，尤以現今網際網路發達，透過電子媒體或網路方式宣
    傳販毒之訊息，使毒品之散布更為迅速，依一般社會通念，
    其惡性已對於販賣毒品罪所要保護整體國民身心健康之法益
    ，形成直接危險，固得認開始實行足以與販賣毒品罪構成要
    件之實現具有必要關聯性之行為，已達著手販賣階段；然行
    為人意圖營利而購入毒品後，在尚未尋找買主前，即為警查
    獲，既未對外銷售或行銷，難認其意圖營利而購入毒品之行
    為，與該罪之構成要件實現具有必要關聯性，即非屬著手販
    賣之行為，應僅成立意圖販賣而持有毒品罪。綜上，行為人
    意圖營利而購入毒品，在尚未尋找買主前，即為警查獲，其
    主觀上雖有營利之意圖，客觀上亦有購入毒品之行為，但其
    既未對外銷售，亦無向外行銷之著手販賣行為，自難認已著
    手實行販賣毒品，應論以意圖販賣而持有毒品罪（最高法院
    109年度台上大字第4861號裁定意旨參照）。本案係由A男先
    於通訊軟體「微信」上公開刊登上開販賣毒品廣告訊息攬客
    ，用以透露欲進行毒品交易之意，再由被告依約攜帶毒品前
    往交易地點，員警執行網路巡邏時發現，而喬裝買家執行查
    緝，雖無實際購買毒品之真意，惟A男、被告主觀上既有販
    賣毒品之故意，且已屬著手實施販賣毒品之行為，但於被告
    交付毒品給佯裝買家之員警之際，當場為警逮捕，被告事實
    上未能真正完成販賣毒品之行為，應僅論以販賣毒品未遂罪
    。
　㈡核被告所為，係犯毒品危害防制條例第4條第6項、第3項之販
    賣第三級毒品未遂罪。又毒品危害防制條例第2條第2項既依
    毒品之成癮性、濫用性及對社會之危害性將之分為四級，則
    不同品項之同級毒品，其對法益危害性仍屬相同，是在判斷
    所持有毒品之數量是否已達該條例第11條第3至6項所定之一
    定數量時，應將同級毒品合併計算，且屬單純一罪，不因其
    分屬不同品項而分開計算。查被告因本案販賣毒品犯行，所
    持有之毒品數量合計純質淨重為2.7228公克，並未達毒品危
    害防制條例第11條第5項「持有第三級毒品純質淨重五公克
    以上」，自不生持有第三級毒品之低度行為為販賣之高度行
    為所吸收之問題。　　
　㈢按共同實行犯罪行為之人，在合同意思範圍以內，各自分擔
    犯罪行為之一部，相互利用他人之行為，以達其犯罪之目的
    者，即應對於全部所發生之結果，共同負責，不問犯罪動機
    起於何人，亦不必每一階段犯行，均經參與。又關於犯意聯
    絡，不限於事前有所協議，其於行為當時，基於相互之認識
    ，以共同犯罪之意思參與者，亦無礙於共同正犯之成立。且
    數共同正犯之間，原不以直接發生犯意聯絡者為限，即有間
    接之聯絡者，亦包括在內（最高法院102年度台上字第4382
    號判決意旨參照）。查本案係A男負責刊登販賣毒品訊息並
    聯繫與購毒者間之毒品咖啡包交易價格、數量，以及出資購
    買毒品咖啡包，被告負責交付毒品並收取價金等行為，被告
    固僅分擔犯罪行為之一部分，然既係分工合作並相互利用他
    人之行為以達犯罪目的，則於販售毒品之合同意思範圍以內
    ，即應對於全部所發生之結果，共同負責，自屬共同正犯無
    誤。從而，被告及A男就本案犯行，有犯意聯絡及行為分擔
    ，應依刑法第28條論為共同正犯。
  ㈣又被告前因詐欺等案件，經本院以107年度訴字第164號判決
    判處有期徒刑1年5月（共3罪）、1年4月、1年3月（共2罪）
    、1年2月（共7罪）、4月（共2罪）、3月（共3罪），不得
    易科罰金部分定應執行有期徒刑3年，得易科罰金部分定應
    執行有期徒刑8月，嗣經被告不服提起上訴，經臺灣高等法
    院臺中分院以107年度上訴字第1498號判決定應執行有期徒
    刑3年部分上訴駁回，定應執行有期徒刑8月部分撤銷改判無
    罪確定，被告於107年11月27日入監，於109年6月10日縮短
    刑期假釋出監併付保護管束，嗣於110年8月12日保護管束終
    結，然該保護管束終結原因記載：「假釋保護管束期間再犯
    於期滿前未判決確定」等情，有臺灣高等法院被告前案紀錄
    表1份在卷可稽，是被告於假釋付保護管束期間涉嫌故意犯
    罪，上開假釋有將遭撤銷，再送監執行殘刑之可能，則前開
    有期徒刑是否已執行完畢、本案是否因此構成累犯，尚屬未
    明，是於本案即不得逕論以累犯，公訴意旨認屬累犯，尚有
    誤會。
　㈤刑之減輕規定：
  ⒈被告本案著手販賣第三級毒品未遂，其犯罪情節較既遂犯為
    輕，爰依刑法第25條第2項規定，按既遂犯之刑減輕其刑。
　⒉毒品危害防制條例第17條第2項規定：
　  按犯第4條至第8條之罪於偵查及歷次審判中均自白者，減輕
    其刑，毒品危害防制條例第17條第2項定有明文。查被告對
    於本案犯行，於偵審中均自白不諱，應依毒品危害防制條例
    第17條第2項規定，減輕其刑，並依法遞減輕之。　
　㈥爰審酌被告不思守法自制，循正當途徑獲取所需，竟為從中
    獲取不法利益販賣第三級毒品，且近年毒品販售方式常偽以
    咖啡包型式規避查緝，並因毒品咖啡包之成分複雜，施用後
    所造成之危險性及致死率更加提高，戕害施用者身心，可能
    造成生命危險之生理成癮性及心理依賴性，危害社會治安及
    國民健康，為世界各國極力查緝之犯罪類型，其所為亦實屬
    不該；惟念其本案販賣毒品之數量尚屬微少、獲利非豐，且
    係因為警查獲而未遂，犯罪情節尚非嚴重。另參酌被告迭於
    偵查及本院審理時就所犯罪名供認無隱，足見悔意之犯後態
    度。兼衡本案犯罪動機、目的、手段，被告自陳受有高職畢
    業之智識程度，現為板模工，日薪2,000元，未婚，沒有小
    孩之家庭經濟生活狀況（參被告警詢筆錄之受詢問人職業、
    教育程度及家庭經濟狀況欄；本院卷第87頁被告於審理程序
    中之供述）等一切情狀，量處如主文所示之刑。
三、沒收之諭知：
  ㈠按違禁物，不問屬於犯罪行為人與否，沒收之，刑法第38條
    第1項定有明文。又關於查獲之第三、四級毒品，毒品危害
    防制條例第18條第1項後段規定：「查獲之第三、四級毒品
    及製造或施用毒品之器具，無正當理由而擅自持有者，均沒
    入銷燬之。」係採取「沒入銷燬」之行政罰，而非如第一、
    二級毒品採「沒收銷燬」之刑罰，乃專指查獲施用或持有之
    第三、四級毒品，尚不構成犯罪行為，而應依行政程序沒入
    銷燬而言。惟販賣第三、四級毒品既屬同條例第4條第3項、
    第4項所明定之犯罪行為，所查獲之第三、四級毒品，自屬
    不受法律保護之違禁物，應回歸刑法規定沒收之。再按毒品
    危害防制條例第19條第1項規定為：「犯第4條至第9條、第1
    2條、第13條或第14條第1項、第2項之罪者，其供犯罪所用
    之物，不問屬於犯罪行為人與否，均沒收之」。
　㈡查扣案如附表編號１所示內含第三級毒品「4-甲基甲基卡西酮
    」之毒品咖啡包（數量及送驗結果均詳如附表編號１所示）
    ，係被告涉犯本案販賣第三級毒品未遂犯行所販賣之毒品，
    屬違禁物，除鑑驗滅失部分外，應依刑法第38條第1項規定
    ，與無法與該等毒品析離之包裝袋，均諭知沒收。扣案如附
    表編號２所示內含第三級毒品「4-甲基甲基卡西酮」之毒品
    咖啡包（數量及送驗結果均詳如附表編號２所示），屬違禁
    物，且係供被告於本案所欲販賣之毒品，除鑑驗滅失部分外
    ，應依刑法第38條第1項規定，與無法與該等毒品析離之包
    裝袋，均諭知沒收。
　㈢扣案如附表編號４、６所示行動電話，被告坦認為其所有供聯
    繫本案販賣毒品、導航及交易毒品地點之用等語（見本院卷
    第83頁），核屬供被告為本案前開犯行所用之物，應依毒品
    危害防制條例第19條第1項規定宣告沒收。
　㈣至於附表編號３、５所示扣案物，雖為被告所有，然被告於本
    院審理時供稱與本案犯罪無關，且無證據證明與本案犯罪有
    關，爰不予宣告沒收，附此敘明。
據上論斷，應依刑事訴訟法第299條第1項前段，毒品危害防制條
例第4條第3項、第6項、第17條第2項、第19條第1項，刑法第11
條、第28條、第25條第2項、第38條第1項，判決如主文。　　　
本案經檢察官乙○○提起公訴，檢察官甲○○到庭執行職務。
中　　華　　民　　國　　111 　年　　11　　月　　24　　日
                  刑事第十五庭  審判長法  官   曹錫泓

                                      法  官   陳怡秀

                                      法  官   陳韋仁
以上正本證明與原本無異。
如不服本判決應於收受送達後20日內向本院提出上訴書狀，並應
敘述具體理由；其未敘述上訴理由者，應於上訴期間屆滿後20日
內向本院補提理由書（均須按他造當事人之人數附繕本）「切勿
逕送上級法院」。
                               　　　　書記官  張晏齊
中　　華　　民　　國　　111 　年　　11　　月　　28　　日
附錄本案論罪科刑法條全文：
毒品危害防制條例第4條
製造、運輸、販賣第一級毒品者，處死刑或無期徒刑；處無期徒
刑者，得併科新臺幣3千萬元以下罰金。
製造、運輸、販賣第二級毒品者，處無期徒刑或10年以上有期徒
刑，得併科新臺幣1千5百萬元以下罰金。
製造、運輸、販賣第三級毒品者，處7年以上有期徒刑，得併科
新臺幣1千萬元以下罰金。
製造、運輸、販賣第四級毒品者，處5年以上12年以下有期徒刑
，得併科新臺幣5百萬元以下罰金。
製造、運輸、販賣專供製造或施用毒品之器具者，處1年以上7年
以下有期徒刑，得併科新臺幣1百50萬元以下罰金。
前五項之未遂犯罰之。

附表：扣案物
編號 扣案物品名稱 數量 備註 １ 毒品咖啡包（檢品編號C0000000-0） 6包 ⒈送驗淨重21.0872公克，驗餘淨重20.5961公克，檢出第三級毒品4-甲基甲基卡西酮（4-Methylmethcathinone、Mephedrone、4-MMC）（見偵卷第165頁之臺北榮民總醫院111年1月6日北榮毒鑑字第C0000000號鑑定書㈠）。 ⒉檢品編號C0000000-0，送驗淨重21.0872公克，驗餘淨重20.5961公克，純度5.88%，總純質淨重1.2399公克（見偵卷第169頁之臺北榮民總醫院111年1月6日北榮毒鑑字第C0000000-Q號毒品純度鑑定書）。 ⒊新北市政府警察局新莊分局扣押物品目錄表（見偵卷第35頁）。　  ２ 毒品咖啡包（檢品編號C0000000-0） 12包 ⒈送驗淨重47.3760公克，驗餘淨重46.8836公克，檢出第三級毒品4-甲基甲基卡西酮（4-Methylmethcathinone、Mephedrone、4-MMC）（見偵卷第165頁之臺北榮民總醫院111年1月6日北榮毒鑑字第C0000000號鑑定書㈠）。 ⒉檢品編號C0000000-0，送驗淨重47.3760公克，驗餘淨重46.8836公克，純度3.13%，總純質淨重1.4829公克（見偵卷第169頁之臺北榮民總醫院111年1月6日北榮毒鑑字第C0000000-Q號毒品純度鑑定書）。 ⒊新北市政府警察局新莊分局扣押物品目錄表（見偵卷第35頁）。　  ３ 愷他命（檢品編號C0000000-0） 1包 ⒈送驗淨重1.7035公克，驗餘淨重1.7014公克，檢出第三級毒品愷他命（Ketamine）（見偵卷第167頁之臺北榮民總醫院111年1月6日北榮毒鑑字第C0000000號鑑定書㈡）。 ⒉新北市政府警察局新莊分局扣押物品目錄表（見偵卷第35頁）。　 ４ APPLE廠牌行動電話（型號：IPhone 6S；無SIM卡） 1支 新北市政府警察局新莊分局扣押物品目錄表（見偵卷第35頁）。 ５ APPLE廠牌行動電話（型號：IPhone XR；搭配門號0000000000號SIM卡1張） 1支 新北市政府警察局新莊分局扣押物品目錄表（見偵卷第35頁）。 ６ APPLE廠牌行動電話（型號：IPhone 6S Plus；搭配門號0000000000號SIM卡1張） 1支 新北市政府警察局新莊分局扣押物品目錄表（見偵卷第35頁）。